【裁判字號】    96,易,4722
【裁判日期】    970609
【裁判案由】    誣告
【裁判全文】
臺灣臺中地方法院刑事判決              96年度易字第4722號
公  訴  人  臺灣臺中地方法院檢察署檢察官
被      告  乙○○
上列被告因誣告案件，經檢察官提起公訴（96年度偵字第11616
號），本院判決如下：
    主    文
乙○○犯未指定犯人誣告罪，處拘役伍拾日，如易科罰金，以銀
元佰元即新臺幣玖佰元折算壹日；減為有期徒刑貳拾伍日，如
易科罰金，以銀元佰元即新臺幣玖佰元折算壹日。緩刑貳年。
    犯罪事實
一、乙○○於民國95年間，因其妹婿詹錫原欲與友人合夥經營肥
    料事業，乃交付其為發票人之支票2紙【其中1紙支票之面額
    為新臺幣（下同）30萬元、票號為AR0000000號、付款人為
    臺灣中小企業銀行忠明分行（下稱臺灣中小企銀），另1紙
    支票紙面額為空白、票號為AR0000000號、付款人亦為為臺
    灣中小企銀】，作為資金贊助。嗣合夥人蘇添喜自殺，乙○
    ○向詹錫原詢問支票流向，詹錫原始告知早已交付蘇添喜為
    其所持有。詎乙○○明知上開2紙支票並未遭竊，竟於95年5
    月16日，以未指定犯人方式，接續填載2紙遺失票據申報書
    ，向臺灣中小企銀申報上開2紙支票遭竊，嗣經臺灣票據交
    換所臺中市分所函請臺中市警察局第六分局偵查後，始循線
    查悉上情。
二、案經臺中市警察局第六分局移送臺灣臺中地方法院檢察署檢
    察官偵查起訴。
    理    由
一、程序部分﹕
    按法院認為應科拘役、罰金或應諭知免刑或無罪之案件，被
    告經合法傳喚無正當理由不到庭者，得不待其陳述逕行判決
    ，刑事訴訟法第306條定有明文。查被告於本院97年5月27日
    之審判期日，經合法傳喚無正當理由而未到庭，有送達回證
    及審判筆錄附卷可按，惟本院認為本件尚屬應科拘役、罰金
    或應諭知免刑或無罪之案件，爰依上開規定不待其陳述逕為
    一造缺席判決。
二、認定犯罪事實所憑之證據及理由﹕
    查被告乙○○於偵查中就曾交付上開2紙支票予詹錫原，嗣
    詹錫原因曾告知支票業已交付蘇添喜等情坦承不諱，惟否認
    有何誣告犯意，辯稱：因為詹錫原的合夥人自殺死掉了，什
    麼原因自殺伊不清楚，伊是單純將票給詹錫原，詹錫原將支
    票轉給那個人伊不知道，後來那個人死掉，詹錫原才告訴伊
    說支票在合夥人的身上，伊就想說因為那個人的死因不明，
    在外面有無欠錢伊不清楚，所以伊就去銀行將支票申請掛失
    、遭竊，那時伊只是想說支票流向不明，不想伊的信用受損
    ，伊完全沒有誣告別人的意思云云。惟查：前揭支票並未遺
    失一節，業據被告供承在卷，且與證人詹錫原、蔡陳妹於警
    詢時之證述情節相符，足認被告主觀上確實明知上開支票並
    未遺失或遭竊至為明確。而被告明知上開支票並未遭竊，竟
    仍向臺灣中小企銀申報遭竊，難謂其主觀上無誣告之不確定
    故意。又即便被告係出於避免個人信用受損之動機，亦無法
    完全解免其誣告之刑事罪責。此外，復有掛失止付票據提示
    人資料查報表1紙（見警卷第7頁）、遺失票據申報書2紙（
    見警卷第8頁、本院卷第37頁）、支票影本等在卷可參。綜
    上，本件事證明確，被告犯行洵堪認定。
三、論罪科刑﹕
  (一)核被告乙○○所為，係犯刑法第171條第1項之未指定犯人誣
    告罪。公訴人起訴事實雖未敘及被告謊報其中1紙票號為AR0
    000000號支票之犯行，然該部分事實與公訴人起訴之犯罪事
    實具有接續犯之一罪關係，應為起訴效力所及，本院自應併
    予審究。
  (二)爰審酌被告素行良好，無不良前案紀錄，其犯罪動機僅係為
    免個人債信受損，情節輕微，因不諳法律而誤罹刑章等情，
    量處如主文所示之刑，並諭知易科罰金之折算標準。
  (三)關於易科罰金之折算標準，查被告行為後，刑法第41條已修
    正，於95年7月1日施行。依修正前刑法第41條第1項前段規
    定「犯最重本刑為五年以下有期徒刑以下之刑之罪，而受六
    個月以下有期徒刑或拘役之宣告，因身體、教育、職業、家
    庭之關係或其他正當事由，執行顯有困難者，得以（銀元）
    一元以上三元以下折算一日，易科罰金」，修正前罰金罰鍰
    提高標準條例第2條前段（現已刪除）規定「依刑法第41條
    易科罰金... 者，就其原定數額提高為一百倍折算一日」，
    及現行法規所定貨幣單位折算新臺幣條例第2條規定「現行
    法規所定金額之貨幣單位為圓、銀元、元者，以新臺幣元之
    三倍折算之」，則被告行為時之易科罰金折算標準，應以銀
    元一百元、二百元、三百元即新臺幣三百元、六百元、九百
    元折算一日。而修正後之刑法第41條第1項前段則規定「犯
    最重本刑為五年以下有期徒刑以下之刑之罪，而受六個月以
    下有期徒刑或拘役之宣告者，得以新臺幣一千元、二千元或
    三千元折算一日，易科罰金」。比較修正前後規定，以修正
    前刑法第41條之規定較有利於行為人，則應依刑法第2條第1
    項前段，適用被告行為時之修正前刑法第41條之規定，定易
    科罰金之折算標準。
  (四)又被告犯罪時間，係於96年4月24日以前，合於中華民國九
    十六年罪犯減刑條例第2條第1項規定之基準日之前，所宣告
    之刑又未逾有期徒刑1年6月，不在該條例第3條第1項所定排
    除減刑之列，應依該條例第2條第1項第3款之規定，減其刑
    期2分之1，並依該條例第9條規定，諭知易科罰金之折算標
    準。
  (五)再者，被告前未曾因故意犯罪而受有期徒刑以上刑之宣告，
    有臺灣高等法院被告前案紀錄表一份在卷可按，其因一時失
    慮，致觸刑章，堪認被告經此案之教訓，當能知所警惕而無
    再犯之虞，本院因認對其所宣告之刑，應以暫不執行為適當
    ，爰併諭知被告緩刑二年，以勵自新。
四、適用之法律﹕
  (一)刑事訴訟法第299條第1項前段、第306條。
  (二)刑法第2條第1項前段、第171條第1項、第74條第1項第1款、
    修正前刑法第41條第1項前段。
  (三)刑法施行法第1條之1第1項、第2項前段。
  (四)修正前罰金罰鍰提高標準條例第2條，現行法規所定貨幣單
    位折算新臺幣條例第2條規定。
  (五)中華民國九十六年罪犯減刑條例第2條第1項第3款、第7條、
    第9條。
本案經檢察官甲○○到庭執行職務。
中    華    民    國    97    年    6    月    9    日
                  刑事第八庭  審判長法  官  林慧英
                                    法  官  陳慧珊
                                    法  官  戴嘉慧
上正本證明與原本無異。
如不服本判決，應於收受送達後10日內向本院提出上訴書狀（應
敘述具體理由並附繕本）。
上訴書狀如未敘述理由，應於上訴期間屆滿後20日內補提理由書
於本院。
                                    書記官  何俞瑩
中    華    民    國    97    年    6     月    9     日
【附錄論罪科刑法條】
中華民國刑法第171條
（未指定犯人誣告罪）
未指定犯人，而向該管公務員誣告犯罪者，處1年以下有期徒刑
 、拘役或3百元以下罰金。
未指定犯人，而偽造、變造犯罪證據，或使用偽造、變造之犯罪
證據，致開始刑事訴訟程序者，亦同。


司法院資訊處製作；財團法人民間司法改革基金會備份。
